臺灣桃園地方法院民事判決　　　　　　　　　　　　　九十三年度訴字第七六七號
　　原　　　告　甲○
　　訴訟代理人　劉桂君律師
　　被　　　告　天揚精密陶瓷股份有限公司
　　法定代理人　乙○○
右當事人間請求給付價金事件，於民國九十三年九月八日辯論終結，本院判決如左：
    主    文
被告應給付艾一資訊管理股份有限公司新台幣貳佰零陸萬陸仟陸佰零捌元，並由原告
代位受領。
原告其餘之訴駁回。
訴訟費用由被告負擔。
本判決第一項於原告以新台幣陸拾捌萬玖仟元供擔保後，得假執行。
    事    實
甲、原告方面：
壹、聲明：
一、確認被告應給付艾一資訊管理股份有限公司（下稱艾一資訊公司）新台幣（下同
    ）二百零六萬六千六百零八元。
二、被告應給付艾一資訊公司二百零六萬六千六百零八元，並由原告代位受領。
三、原告願供擔保請准宣告假執行。
貳、陳述：
　　被告向艾一資訊公司購買軟體，雙方簽有全面電腦化輔導委託書，約定交貨款七
    十八萬二千六百零八元、尾款一百二十萬元（營業稅均外加）及軟體修改款八萬
    四千元（含稅並已開立發票交付），共二百零六萬六千六百零八元，被告迄今仍
    未支付，有艾一資訊公司之合約帳款追蹤表可稽。又艾一資訊公司積欠原告債務
    ，有本票裁定可稽，惟艾一資訊公司已經停業，其負責人譚清安亦避不見面，原
    告為債權人曾催告艾一資訊公司向被告行使權利，艾一資訊公司卻怠於向被告請
    求，原告為保全債權，為此依民法第二百四十二條規定代位艾一資訊公司提起本
    件訴訟。
參、證據：提出全面電腦化輔導委託書、合約帳款追蹤表、本院九十一年度票字第六
    一四六號民事裁定、公司基本資料查詢單、存證信函、掛號郵件收件回執各一件
    為證。
乙、被告方面：
    被告未於言詞辯論期日到場，亦未提出任何書狀作何聲明或陳述。
    理    由
壹、本件被告雖具狀陳稱其法定代理人早已排赴國外洽商業務，因無法更改行程而向
    本院請假云云，惟並未提出證據以實其說，且民事訴訟本得委託代理人到場，並
    不限於須本人親自到庭，則被告之法定代理人出國乙節縱然屬實，亦不構成不能
    到庭之正當理由，況本院前訂於九十三年七月七日及同年八月十八日為本件言詞
    辯論期日，被告已向本院請假一次，其應早知悉本件訴訟，則被告之法定代理人
    縱未能親自到庭進行言詞辯論，亦顯無不能提出書狀及證據為聲明或陳述以供本
    院審酌或調查之情狀，是堪認被告無正當理由未於言詞辯論期日到場，核無民事
    訴訟法第三百八十六條所列各款情形，爰依原告之聲請，由其一造辯論而為判決
    。
貳、按確認法律關係成立或不成立之訴，非原告有即受確認判決之法律上利益，不得
    提起之，民事訴訟法第二百四十七條定有明文。所謂即受確認判決之法律上利益
    ，係指因法律關係之存否不明確，原告主觀認為其法律上地位有不安之危險存在
    ，而此項危險得以對於被告之確認判決除去者而言。本件原告主張其為艾一資訊
    公司之債權人，被告積欠艾一資訊公司系爭價款共二百零六萬六千六百零八元未
    為給付，艾一資訊公司卻怠於向被告行使權利，為此依民法第二百四十二條規定
    ，請求確認被告應給付艾一資訊公司二百零六萬六千六百零八元等語，為被告所
    不爭執，是尚難認原告所主張艾一資訊公司對被告之系爭價款請求權之存否有何
    主觀不明確之情事。況原告又以前開事實及規定，請求被告向艾一資訊公司給付
    ，而由原告代位受領，顯見原告請求被告向艾一資訊公司給付而由其代位受領部
    分已足包括其前開請求確認部分，則原告所主張艾一資訊公司對被告之系爭價款
    請求權地位所受侵害之危險，亦無以本院對被告之確認判決除去之必要，揆諸前
    揭說明，原告或艾一資訊公司均無即受本件確認判決之法律上利益，是原告代位
    艾一資訊公司請求確認被告應給付艾一資訊公司二百零六萬六千六百零八元部分
    ，即屬無據，應予駁回。
參、原告主張被告向艾一資訊公司購買軟體，迄今尚有交貨款七十八萬二千六百零八
    元、尾款一百二十萬元及軟體修改款八萬四千元，共二百零六萬六千六百零八元
    仍未支付艾一資訊公司，又艾一資訊公司積欠原告債務，惟該公司已經停業，其
    負責人譚清安亦避不見面，原告曾催告艾一資訊公司向被告行使權利，艾一資訊
    公司卻怠於向被告請求，原告為此依民法第二百四十二條規定代位艾一資訊公司
    提起本件訴訟等語。被告未於言詞辯論期日到場，亦未提出書狀作何聲明或陳述
    。
肆、按當事人對於他造主張之事實，於言詞辯論時不爭執者，視同自認。但因他項陳
    述可認為爭執者，不在此限。當事人對於他造主張之事實，已於相當時期受合法
    之通知，而於言詞辯論期日不到場，亦未提出準備書狀爭執者，準用第一項之規
    定。分別為民事訴訟法第二百八十條第一項、第三項前段所明文。本件原告主張
    之事實，業據原告提出與其所述相符之全面電腦化輔導委託書、合約帳款追蹤表
    、本院九十一年度票字第六一四六號民事裁定、公司基本資料查詢單、存證信函
    、掛號郵件收件回執各一件為證。而記載原告上開主張之起訴狀及準備書狀繕本
    ，分別於九十三年六月十七日及同年八月三十一日合法送達被告，有本院送達證
    書二紙在卷可稽，被告對於原告主張之事實，既未於言詞辯論期日到場爭執，亦
    未提出書狀作何聲明或陳述，堪認被告已自認原告之主張為真實。
伍、再按買受人對於出賣人，有交付約定價金及受領標的物之義務。又債務人怠於行
    使其權利時，債權人因保全債權，得以自己之名義，行使其權利。但專屬於債務
    人本身者，不在此限。前條債權人之權利，非於債務人負遲延責任時，不得行使
    。但專為保存債務人權利之行為，不在此限。民法第三百六十七條、第二百四十
    二條、第二百四十三條分別定有明文。經查被告既積欠艾一資訊公司系爭價款共
    二百零六萬六千六百零八元，自有依其雙方之約定交付系爭價款予艾一資訊公司
    之義務，而艾一資訊公司經原告催告其行使權利向被告請求後，卻仍怠於向被告
    主張權利及請求付款，且系爭價款請求權亦非專屬於艾一資訊公司本身之權利，
    則原告為保全其對艾一資訊公司之債權能獲得清償，自有代位艾一資訊公司向被
    告請求給付系爭價款之必要。又艾一資訊公司積欠原告之本票款為一千萬元，並
    已屆清償期乙節，亦有本院九十一年度票字第六一四六號民事裁定一件在卷可稽
    ，已超過原告代位艾一資訊公司向被告請求之金額，是原告代位艾一資訊公司請
    求被告給付之金額亦未逾其所得保全之必要範圍，參照前開規定，自屬有據。從
    而原告依民法第二百四十二條規定，請求被告給付艾一資訊公司二百零六萬六千
    六百零八元，並由原告代位受領，為有理由，應予准許。
陸、原告陳明願供擔保，請准宣告假執行，經核原告勝訴部分，合於法律規定，爰酌
    定相當擔保金額併准許之。至原告敗訴部分因屬確認訴訟性質，本無宣告假執行
    之問題，原告就該部分陳明願供擔保請求宣告假執行並無必要，本院自毋庸為准
    駁之裁定，附此說明。
據上論結，本件原告之訴為一部有理由，一部無理由，依民事訴訟法第三百八十五條
第一項前段、第七十九條、第三百九十條第二項，判決如主文。
中　　　華　　　民　　　國　　九十三　　年　　　九　　　月　　二十二　　日
                                臺灣桃園地方法院民事第三庭
　                                              法      官  林雯娟
右為正本係照原本作成
如對本判決上訴，須於判決送達後廿日內向本院提出上訴狀
                                               法院書記官  簡維萍
中　　　華　　　民　　　國　　九十三　　年　　　九　　　月　　二十二　　日
